【裁判字號】    97,上易,2875
【裁判日期】    971223
【裁判案由】    竊盜
【裁判全文】
臺灣高等法院刑事判決                97年度上易字第2875號
上  訴  人  臺灣士林地方法院檢察署檢察官
被      告  甲○○
                    現寄禁於台灣台北看守所
上列上訴人因被告甲○○竊盜案件，不服臺灣士林地方法院97年
度易字第317號，中華民國97年8月26日第一審判決（起訴案號：
臺灣士林地方法院檢察署96年度偵字第14367 號），提起上訴，
本院判決如下：
    主  文
上訴駁回。
    理  由
一、公訴意旨略以：被告甲○○夥同同案被告陳雋淮（經原審認
    犯加重竊盜罪，判處有期徒刑8月確定）於民國96年6月11日
    白天某時，意圖為自己不法之所有，由被告持不詳物品破壞
    乙○○、林婉萍位於台北縣淡水鎮○○街222巷4之2號2樓住
    處鐵門上方小窗，再伸手勾開鐵門門鎖侵入住宅內（侵入住
    宅部分未據告訴），共同竊取乙○○、林婉萍所有置於屋內
    之銀器3 件、香水2瓶、液晶顯示器2臺、數位相機1台、MP3
    播放機1 台、手錶1只及現金新台幣3,000元，得手後即離開
    。嗣於96年6 月11日17時20分許，乙○○返回住處發現失竊
    後報警採得陳雋淮指紋而查獲，因認被告涉有共同加重竊盜
    罪嫌等語。
二、按犯罪事實應依證據認定之，無證據不得認定其犯罪事實。
    又不能證明被告犯罪者，應諭知無罪之判決，刑事訴訟法第
    154條第2項、第301條第1項分別定有明文。再按，事實之認
    定，應憑證據，如未能發現相當證據，或證據不足以證明，
    自不能以推測或擬制之方法，為裁判基礎；且認定不利於被
    告之事實須依積極證據，苟積極證據不足為不利於被告事實
    之認定時，即應為有利於被告之認定；另認定犯罪事實所憑
    之證據，雖不以直接證據為限，間接證據亦包括在內，然無
    論直接證據或間接證據，其為訴訟上之證明，須於通常一般
    之人均不致有所懷疑，而得確信其為真實之程度者，始得據
    之為有罪之認定，倘其證明尚未達到此一程度，而有合理之
    懷疑存在，無從使事實審法院得有罪之確信時，即應由法院
    為諭知被告無罪之判決（最高法院40年臺上字第86號、30年
    上字第816號、76年臺上字第4986號判例參照）。
三、訊之被告甲○○堅決否認與陳雋淮共同竊盜，辯稱：伊並未
    參與該次竊盜犯行等語。公訴人認被告甲○○共同竊盜，主
    要係以證人陳雋淮於偵查中之證述為據。經查：
  (一)證人陳雋淮於偵查中雖具結證稱：伊與被告前往上址竊盜，
    係伊在樓梯間把風，被告用老虎鉗等工具先破壞門鎖，後來
    沒辦法開門，被告再將鐵門的栓子弄開後把門打開，係被告
    入內行竊，伊在外面，等被告要其幫忙搬液晶螢幕時，伊才
    入內云云（偵查卷第49、50頁）。然檢察官問伊何以在被害
    人住處紗窗上採得其指紋，證人陳雋淮則稱：「因為屋內密
    閉，丁叫我開一下窗戶。」等語（偵查卷第50頁）。又證人
    陳雋淮於原審審理時係證稱：伊在2 樓樓梯間把風，沒有觀
    察到被告如何進到屋內，行竊過程並無攜帶使用工具等語（
    本院卷第132、133頁），又稱：紗窗好像已經有破洞，所以
    被告就徒手撕開紗窗裂縫，沒有使用工具，藉由撕開紗窗，
    從紗窗伸進去拉開門栓而進到屋內等語（本院卷第134頁）
    ，並稱：伊用手撥開已經弄破的紗窗，方便被告用手進入打
    開門拴等語（本院卷第136 頁）。關於行竊時究竟有無使用
    工具，經原審提示偵訊筆錄，證人陳雋淮先稱：「確實沒有
    攜帶工具，我偵查時應該是講錯了」（本院卷第134 頁），
    嗣又改稱：「有，有攜帶鉗子之類的東西」，並指稱該工具
    乃被告甲○○所攜帶使用等語（本院卷第134、135頁）。實
    則，綜觀證人陳雋淮所述，對於行竊時有無攜帶工具乙節，
    前後已不一致，又關於兩人如何為犯罪之分工，證人陳雋淮
    先稱自己僅在樓梯間把風，不清楚被告如何侵入等語，嗣則
    把破壞門鎖，弄開鐵門栓子等侵入行為均推責予被告，最後
    才說係伊用手撥開已弄破之紗窗，由被告伸手打開門拴等語
    ，前後所述顯相矛盾。實則，本件由陳雋淮1 人弄破紗窗打
    開鐵門門拴侵入已足，未必需有兩人合力方可完成。應認證
    人陳雋淮所證被告參與行竊乙節，可信性尚屬有疑。是證人
    陳雋淮證詞既有瑕疵，自難遽為採信。
  (二)綜上，檢察官並未提出積極證據，證明被告參與陳雋淮本次
    加重竊盜犯行，應認其犯罪嫌疑不足。
四、原審以不能證明被告犯罪而為無罪之諭知，經核並無不合。
    檢察官上訴意旨，猶以證人陳雋淮所證前後雖不一致，但原
    審遽以其證詞全部均不可採，有違證據法則，又被告與陳雋
    淮前於96年5月曾拾獲被害人鑰匙並侵占之，嗣於96年6月20
    日即以該鑰匙一同侵入被害人住處行竊，顯見被告與陳雋淮
    於本件案發之96年6 月11日並無因衝突而關係生變，應認證
    人陳雋淮所證被告涉案為可採云云。然查，檢察官起訴被告
    涉及本件竊案，惟被告否認，實際上僅有證人陳雋淮單一證
    據可憑，而證人陳雋淮所證既有前揭瑕疵，自難遽為被告不
    利之認定。又證人陳雋淮與被告縱於96年5月及同年6月20日
    共犯如前揭之侵占遺失物及竊盜兩罪，但並非如此即可推定
    96年6 月11日陳雋淮所犯本件必有被告參與，況陳雋淮係於
    96年9 月21日因本件案發現場採得其指紋而為警查獲，當日
    於警詢筆錄中第1 次供出被告係本件之共犯，若檢察官主張
    其2人關係未變，故而陳雋淮所供可信，亦應就96年9月21日
    警詢以前之情形舉證證明，所舉前揭96年6 月20日刑案，實
    難據為被告涉犯本件竊案之證明。綜上，公訴人並未進一步
    提出積極證據以實其說，其上訴為無理由，應予駁回。
據上論結，應依刑事訴訟法第368條，判決如主文。
本案經檢察官黃全祿到庭執行職務。
中    華    民    國    97    年    12    月    23    日
                  刑事第二十庭審判長法  官  楊貴雄
                                    法  官  鄧振球
                                    法  官  高愈杰
以上正本證明與原本無異。
不得上訴。
                                    書記官  廖月女
中    華    民    國    97    年    12    月    23    日


司法院資訊處製作；財團法人民間司法改革基金會備份。
